【裁判字號】    99,監,130
【裁判日期】    990602
【裁判案由】    另行選定監護人
【裁判全文】
臺灣板橋地方法院民事裁定               99年度監字第130號
聲  請  人  甲○○
相對人即受
監護宣告人  丙○○
關  係  人  乙○○
上列當事人間聲請選定受監護宣告人之監護人事件，本院裁定如
下：
    主    文
選定甲○○（男、民國○○○年○月○日生、身分證統一編號：
Ｚ000000000號）為受監護宣告之人丙○○之監護人。
指定乙○○（男、民國○○○年○月○○日生、身分證統一編號
：Ｚ000000000號）為會同開具財產清冊之人。
聲請費用新台幣壹仟元由聲請人負擔。
    理    由
一、本件聲請意旨略以：聲請人為相對人丙○○（女，民國○○年
    ○ 月○ 日生，身分證統一編號：Ｚ000000000 號）之繼父，
    相對人前於民國98年9 月2 日經鈞院以98年度禁字第258 號
    民事裁定宣告為禁治產人在案，茲因相對人之母潘雪鑽業於
    94年4 月18日死亡，相對人現無法定監護人，而自聲請人與
    相對人之母潘雪鑽結婚後，相對人即由聲請人照顧迄今，是
    為相對人丙○○之利益，爰依法請求鈞院選定聲請人為禁治
    產人丙○○之監護人，並指定聲請人之舅乙○○為會同開具
    財產清冊之人等語。
二、按民法總則中華民國97年5 月2 日修正之條文施行前，已為
    禁治產宣告者，視為已為監護宣告；並均於修正施行後，適
    用修正後之規定，民法總則施行法第4 條第2 項定有明文，
    上開民法總則修正條文，並於98年11月23日施行。相對人丙○○前經本院於98年9 月2 日以98年度禁字第258 號民事裁
    定宣告為禁治產人，有本院民事裁定影本在卷可稽，是受禁
    治產宣告之相對人丙○○應視為已受監護宣告，合先敘明。
三、次按受監護宣告之人應置監護人。法院為監護之宣告時，應
    依職權就配偶、四親等內之親屬、最近1 年有同居事實之其
    他親屬、主管機關、社會福利機構或其他適當之人選定1 人
    或數人為監護人，並同時指定會同開具財產清冊之人。法院
    為前項選定及指定前，得命主管機關或社會福利機構進行訪
    視，提出調查報告及建議。監護之聲請人或利害關係人亦得
    提出相關資料或證據，供法院斟酌。法院選定監護人時，應
    依受監護宣告之人之最佳利益，優先考量受監護宣告之人之
    意見，審酌一切情狀，並注意下列事項：（一）受監護宣告
    之人之身心狀態與生活及財產狀況。（二）受監護宣告之人
    與其配偶、子女或其他共同生活之人間之情感狀況。（三）
    監護人之職業、經歷、意見及其與受監護宣告之人之利害關
    係。（四）法人為監護人時，其事業之種類與內容，法人及
    其代表人與受監護宣告之人之利害關係。民法第1110條、第
    1111條、第1111條之1 分別定有明文。
四、經查：
（一）聲請人主張之上開事實，業經聲請人到庭敘明綦詳，並提
      有戶籍謄本、本院98年度禁字第258 號民事裁定影本、親
      屬系統表、同意書各一件為證，並經本院依職權調閱本院
      98年禁字第258 號禁治產宣告事件卷宗查明屬實，堪信為
      真實。
（二）又本院依職權函請台北縣政府社會局派員訪視聲請人甲○○，結果略以：「(1)個案評估：案主身心狀況評估：案主
      外觀憨厚，身體乾淨清潔，無法對談及回應；評估其有基
      本自理身體清潔能力，但無法與人溝通。(2)家庭評估：案
      主生父不詳，同母異父姊妹亦無聯繫，原與案母及案繼父
      共同生活多年，案母自94年過世後，案繼父因熟知案主生
      活習性，有意願將案主帶在身邊照顧，評估案繼父尚有支
      持功能。(3)社區評估：案家房屋租賃，座落地點市區，交
      通及生活機能方便；室內設備簡單乾淨，對門亦有頂樓加
      蓋房客：評估居住品質尚佳。」等語，此有該局99年5 月
      17日北社工字第0990442686號函暨台北縣政府社會局個案
      處理報告表在卷可稽。
（三）本院審酌受監護宣告人丙○○現與聲請人同住受聲請人照
      顧，聲請人有監護丙○○之意願及能力，並經相對人家屬
      一致同意推舉聲請人為監護人，有同意書一紙在卷可考，
      爰依民法第1111條第1 項規定，為受監護宣告人丙○○之
      最佳利益考量，選定聲請人為受監護宣告人丙○○之監護
      人。另本院參酌關係人乙○○為相對人之舅舅，爰依上揭
      規定，同時指定關係人乙○○為會同開具財產清冊之人。
五、依民事訴訟法第608 條第2 項，裁定如主文。
中    華    民    國    99    年     6    月    2     日
                  家事法庭  法  官  林春長
以上正本係照原本作成。
如對本裁定抗告須於裁定送達後10日內向本院提出抗告狀。
中    華    民    國    99    年     6    月    2     日
                            書記官  高小婷

司法院資訊處製作；財團法人民間司法改革基金會備份。
